臺灣士林地方法院刑事判決　　　　　　　 93年度易字第394號
公　訴　人　臺灣士林地方法院檢察署檢察官
被　　　告　戊○○
選任辯護人　曾朝誠律師
　　　　　　陳佳雯律師
　　　　　　楊金順律師
上列被告因妨害自由案件，經檢察官提起公訴（92年度偵字第
7669號、92年度偵字第9628號），本院經訊問被告後，被告為認
罪之答辯，經合議庭裁定認本件宜由受命法官獨任進行簡式審判
程序審理，並判決如下：
    主  文
戊○○連續散布文字，而指摘足以毀損他人名譽之事，處有期徒
刑陸月，如易科罰金，以佰元折算壹日。又以加害生命、身體
、名譽之事，恐嚇他人，致生危害於安全，處有期徒刑伍月，如
易科罰金，以佰元折算壹日。應執行有期徒刑拾月，如易科罰
金，以佰元折算壹日。
    事  實
一、戊○○與丙○○有感情及債務糾紛，詎戊○○僅因此細故，
    明知丙○○究竟有無與丁○○及第三人交往或有無發生性關
    係等均僅係涉及私德而與公共利益無關，亦非可受公評之事
    項，竟基於散布於眾，誹謗他人名譽之概括犯意：
（一）自民國92年5 月14日起至92年7 月20日止，連續撥打至丁○○任職之台達電子股份有限公司（設於臺北市○○區○○路186 號，下稱台達公司）「00000000號」之電話，並
      轉接台達公司董事長使用之3000號分機、丁○○於台達公
      司3352之分機或其他同事分機，連續以電話語音留言之方
      式，傳述「丁○○，丙○○說你這幾天在生他的氣，氣他
      跟第三者講出你跟他這十年十一年通姦的事」、「丁○○
      ，我聽丙○○說你有歇斯底里的病…會假日叫他有一天陪
      你或者就是下班後會在一起，不然就是上班前約他在你們
      公司附近見面，他跟我說過去十年你們都是這樣過的…」
      、「丁○○既然你不會放過丙○○…我希望說你們以後行
      為要小心一點，不要讓你老公發現，不然的話，丙○○這
      是犯法的…」、「丁○○…丙○○跟我說他常帶你去陽明
      山溫泉飯店裡面，套房裡面一起泡…丙○○他有會做到不
      會向第三者承認你跟他的事」、「丙○○說就因為他把你
      跟他約會的事情，這十一年來事情講出去，你就是不高興
      ，然後叫他做給你看，證明說他跟我已分手…」等不實內
      容，而指摘丁○○、丙○○，使該公司之不特定多數同事
      得以知悉而散布之，均足毀損丙○○、丁○○之名譽。
（二）戊○○除以前上開言語損害丙○○、丁○○之名譽外，復
      連續自92年5 月15日起至同年6 月25日止，多次以傳真之
      方式，書寫內容為「丙○○你和台達丁○○有夫之婦背她
      老公偷了十年，玩人老婆，帶人老婆開房…別再配合當情
      夫…」、「丙○○我本以為你和台達丁○○有夫之婦過去
      十年不倫行為是過去世（應為「式」之誤繕）…沒想到這
      一年你一直和他偷來往，直到這一年後，我才知原本你們
      一直偷在一起…請自愛，別再帶別人老婆開房間…別讓她
      老公戴十年綠帽還繼續」、「…因你已背她老公和她偷了
      十年。住遍了臺北飯店和溫泉…別再和人共用老婆。正經
      做人，別再玩別人老婆」、「丙○○你有數過你已騙了幾
      個女孩子上過床了嗎，而私下你卻又和台達丁○○（人事
      主管）偷在一起十幾年…當你和丁○○獨處開房間…別再
      將他人的老婆當自己的老婆玩，你已和他背著他老公玩十
      年，已很過份…，有幾個女孩是你上網聊天騙上的…不要
      再和人共用老婆，請他可憐他老公別再讓他戴綠帽」、「
      丙○○…每天急著下班去接台達丁○○那有老公有小孩的
      女人，你每天在等待丁○○背他老公抽空的時間來約你…
      做出對不起他老公的事，這十一年你一直和他過著見不得
      光生活，背著他老公半夜偷講電話。開房間、泡溫泉…」
      、「丁○○你是台達人事主管，你已有老公小孩，你應知
      廉恥，不該再和丙○○背著老公做見不得人的事…他當時
      沒碰過女人，也因你已結婚，他不敢碰你，還是你拿他的
      手去摸你…他說是因你說每次和他做時都會有高潮，哪種
      感覺像是肌肉筋（應係「痙」之誤繕）攣…假日只要你召
      他，他就必需陪你玩、開房間，又要他配合你的假在一起
      ，你已做了十年對不起你老公的事…為何還重視情夫…」
      、「丁○○…你是否又逼丙○○和你在一起，請假在一起
      …別一味的要丙○○配合你，你老公被戴了十一年的綠帽
      子」、「丁○○…你會要求他上班前和你見面，下班後載
      你，和你一起請假，假日在一起，為的是要泡溫泉開房間
      ，你常和他說你老公不能滿足你，只有丙○○每次都能給
      你高潮…當了十一年你外面的情夫，和你見面時，都偷偷
      摸摸約在某地相等…」、「台達丁○○背著老公通姦…他
      很努力滿足你的性慾…有時你要求他在你下班開房間…他
      和你在飯店房間裏的浴缸在一起…背著老公偷漢子…你和
      他通姦…」、「丁○○…沒想到你偷男人不敢認，也不知
      反省，還想偷一輩子…」等足以毀損丙○○、丁○○名譽
      之文字，傳送至丙○○任職之「九暘電子股份有限公司（
      設於臺北縣汐止市○○○路○ 段106 號4 樓東科Ｂ棟，下
      稱九暘公司）」及丁○○任職之台達公司辦公室中，使共
      同使用該電話傳真設備之九暘公司與台達公司不特定員工
      閱覽之，而散布文字指摘丙○○、丁○○，足以毀損丙○○、丁○○之名譽。
二、戊○○復另行起意，於92年5 月29日下午5 時24分撥打至丁○○任職之台達電子公司「00000000號」之電話，並轉接丁○○於台達公司3352之分機，以電話語音留言之方式稱：「
    …如果你不怕你跟他通姦的事情在報紙上出現的話，沒關係
    啊，你如果要這筆錢，那就當作給小孩子買棺材費吧」等加
    害丁○○名譽及其子女生命、身體之事，對丁○○恐嚇之，
    使丁○○心生畏怖，致生危害於丁○○及其子女之安全。
三、案經丙○○、丁○○訴請臺北縣政府警察局汐止分局報請台
    灣士林地方法院檢察署檢察官偵查起訴。
    理  由
一、上揭事實，業據被告戊○○於本院審理時坦承不諱，核與告
    訴人丙○○、丁○○指訴之情節相符，並經證人即九暘公司
    人員周錦祥於偵查時證述屬實，此外，復有傳真文件、留言
    錄音光碟及通聯紀錄附卷可資佐證。被告雖稱：伊與被告丙○○曾為男女朋友關係，因不甘心被告丙○○與丁○○交往
    ，才為上開行為，伊不知傳真機設於茶水間及台達公司董事
    長分機，伊非有意要恐嚇云云，惟查：
（一）被告所傳真之上開文件，核其內容，均僅與告訴人家庭、
      感情糾紛及個人私德有關，且多屬貶損告訴人等人格名譽
      之事，均與公共利益無關，被告卻以傳真方式，將此文件
      傳送至告訴人丙○○、丁○○所任職之九暘公司及台達公
      司之辦公處所，而辦公處所之傳真機係供員工共同使用，
      被告之行為顯足使前開辦公室內之其他員工，均得經由傳
      真機而知悉其傳真內容，自足以減損貶低告訴人等在社會
      上之名譽地位。又私人間之通訊有多種方式可供選擇，辦
      公處所之傳真機係供業務連絡之用，係由員工共同使用者
      ，其性質並非用以傳遞私人家書，倘若被告並無散布於眾
      之意圖，理應以信函封緘遞送予告訴人等，其以員工共用
      之傳真機傳送，顯然知悉接收文件之傳真機，並非告訴人
      等所專用，所傳文件有使其他員工見聞之可能，且內容係
      揭露隱私之文件，傳真至告訴人等任職之公司，衡情顯有
      使該公司其他員工均得以見聞之意思，足認被告確有將傳
      真內容散布於眾之意圖，再被告傳真文件之內容，係涉於
      私德而與公共利益無關，更非屬自衛、自辯或保護合法利
      益之言論，或可受公評之事，被告有散布於眾之意圖，至
      為明確。
（二）再者，被告辯稱不知台達公司董事長分機云云。惟衡諸常
      情，公司之電話須撥打分機或請總機人員轉接，且被告亦
      自承曾在告訴人丁○○於台達公司之電話分機中留言等情
      ，是若非被告自行轉接或請他人轉接，豈會撥至董事長及
      其他同事之分機並留言，顯見被告意圖將有關他人人格名
      譽之事散布於眾，甚為明確，此有丁○○電話分機留言錄
      音光碟暨譯文、台達公司董事長及其他同事分機留言錄音
      光碟附卷可佐，是被告辯稱不知台達公司董事長分機，不
      足採信。
（三）另按恐嚇係以加害生命、身體、自由、名譽或財產等通知
      他人，使其發生畏怖心理，恐嚇之言行在客觀上已足以使
      一般人認為構成威脅，以致被恐嚇者之生活狀態陷於危險
      不安之境，並非以實害發生為必要。被告對告訴人丁○○
      聲稱：「…如果你不怕你跟他通姦的事情在報紙上出現的
      話，沒關係啊，你如果要這筆錢，那就當作給小孩子買棺
      材費吧」等語，顯係以加害告訴人丁○○之名譽及其子女
      之生命、身體之惡害通知，在客觀上已足以使一般人心生
      畏懼，使告訴人丁○○生活陷於惶惶不安之狀態甚明，是
      被告辯稱非有意要恐嚇，顯為卸責之詞。
（四）至被告辯稱其與告訴人丙○○曾為男女朋友關係，固有證
      人乙○○、己○○、甲○○於本院審理時到庭證述在卷，
      惟被告縱係因感情問題困擾，亦應循正常管道救濟解決，
      其以報復之心態，毀人名節，亦非法律之所許，被告自不
      能以此為卸責之理由。
    綜上而論，本件事證明確，被告犯行堪以認定。
二、按刑法第三百十條之誹謗罪，凡行為人以意圖散布於眾之意
    思，而指摘足以毀損他人名譽之具體事實，一經著手實施，
    罪即成立。被告戊○○以撥打電話至告訴人之公司同事或以
    文字傳真至公司之方式，將他人之私德而與公共利益無關之
    情事，散布於眾，足以毀損告訴人丙○○、丁○○之名譽，
    核被告戊○○所為，就撥打電話部分係犯刑法第三百十條第
    一項普通誹謗罪，就發傳真部分係犯同條第二項之加重誹謗
    罪。又被告戊○○在丁○○之電話留言提及加害丁○○及其
    子女之事，對丁○○恐嚇之，致丁○○心生畏怖，核被告所
    為，係犯刑法第三百零五條之恐嚇危害安全罪。又被告以一
    次恐嚇犯行，同時恐嚇丁○○及其子女，屬想像競合犯，應
    從一重處斷。被告先後多次誹謗、加重誹謗犯行，各係時間
    緊接，所犯各係構成要件相同之罪名，顯係各基於概括犯意
    反覆為之，應各依刑法第五十六條之連續犯規定論以一罪，
    並分別加重其刑。被告所犯普通誹謗與加重誹謗二罪間，時
    間密接，犯罪構成要件相同，顯係基於概括之犯意，為連續
    犯，應從一重之刑法第三百十條第二項散布文字誹謗罪處斷
    ，並加重其刑，檢察官就此論以牽連犯，尚有未洽。被告所
    犯前開加重誹謗罪與恐嚇罪二罪間，犯意各別，罪名有異，
    應予分論併罰，檢察官誤認為牽連犯，尚有未洽。爰審酌被
    告之品行、犯罪動機、目的、犯罪時所受之刺激、因自覺感
    情受創所撰誹謗之文字內容及散布之犯罪手段、對告訴人等
    之人格、社會地位等所生危害程度，及告訴人因而在在公司
    無法立足，精神嚴重受創、恐懼等一切情狀，分別量處如主
    文所示之刑，且均諭知易科罰金之折算標準，並定其應執行
    刑。
三、不另為無罪之諭知：
（一）公訴意旨另以：
  １、被告戊○○多次在告訴人丁○○之電話留言及傳真文件中
      提及：「我和我媽和侄子住在台北以後見你的機會很多，
      你偷男人不知悔改，小心報應在你子女身上」、「不怕小
      孩遭到報應」、「小心你的兒女會受到報應」等語，因而
      認被告涉犯刑法第三百零五條之恐嚇危害安全罪。
  ２、被告戊○○為使丙○○接聽電話，自92年5 月14日起連續
      多次撥打丙○○住處之 (00)00000000 號電話，致使丙○○不堪其脅迫，不得已在92年6 月9 日將電話號碼更換而
      行無義務之事，因認被告戊○○另涉犯刑法第三百零四條
      第一項之強制罪云云。告訴人丙○○、丁○○亦以被告戊○○為使渠等接聽電話，連續多次撥打渠等之手機、電話
      ，亦同犯強制罪云云。
（二）、經查：
  １、按成立刑法第三百零五條恐嚇罪之通知內容，限於所列舉
      對於生命、身體、自由、名譽、財產之加害事實，且須行
      為人以人力而直接或間接得加支配掌握者，如屬鬼怪神力
      、福禍吉凶之卜算詛咒等內容，則不符本要件。經查，被
      告固曾多次在告訴人丁○○之電話留言及傳真文件中提及
      ：「我和我媽和侄子住在台北以後見你的機會很多，你偷
      男人不知悔改，小心報應在你子女身上」、「不怕小孩遭
      到報應」、「小心你的兒女會受到報應」等語，但該等內
      容無非屬於災禍之詛咒，而非行為人表示自己欲為加害行
      為之惡害通知，應不成立刑法第三百零五條之恐嚇危害安
      全罪，此部分原應諭知無罪之判決，然因公訴意旨認此等
      部分與前述論處罪刑部分有連續犯之裁判上一罪關係，基
      於審判不可分原則，爰不另為無罪之諭知，附此敘明。
  ２、復按刑法第三百零四條第一項強制罪，其所謂之「強暴」
      ，意旨外在有形暴力（不法腕力）之施用，且為對人所為
      之有形力行使，惟不以直接對人身體施用為必要，即使對
      物施力而對人發生強力影響者，只須對人係屬特定亦屬之
      ；而所謂「脅迫」，係指顯現加害意思於外，或將加害之
      旨通知他人，使其心生畏懼而影響或制壓其意思決定。經
      查，被告雖連續撥打丙○○住處及丁○○之電話，致告訴
      人丙○○、丁○○不堪其擾等情，固然屬實，然難謂被告
      有以言詞為強暴脅迫手段，進而使告訴人為無義務之事之
      犯意，況縱使被告一再撥打電話騷擾告訴人丙○○、丁○○，告訴人丙○○、丁○○亦可不為接聽，或將電話插頭
      拔除等其他方式為之，並無接聽之義務，是告訴人丙○○
      縱將電話號碼更換，告訴人丁○○縱然因此不接電話，亦
      難謂被告有以強暴、脅迫使丙○○、丁○○行無義務之事
      。從而，被所為之行為，即便有所不當，並不致妨害告訴
      人之人身自由而該當強制罪之構成要件，亦與刑法第三百
      零四條之構成要件有別，被告主觀上既無以強暴脅迫使他
      人行無義務之事之犯意，自難以強制罪相繩。惟公訴意旨
      既認為被告此部分之犯行，與前開有罪部分，具有牽連犯
      之裁判上一罪關係，爰不另為無罪之諭知，附此敘明。
據上論斷，應依刑事訴訟法第299 條第1 項前段、第273 條之1
第1 項，刑法第56條、第310 條第2 項、第305 條、第55條、第
41條第1 項、第2 項、第51條第5 款，罰金罰鍰提高標準條例第
1條 前段、第2 條，判決如主文。
本案經檢察官鄭世揚到庭執行職務。
中　　華　　民　　國　　94　　年　　1 　　月　　7 　　日
                  刑事第三庭法  官  王俊雄
以上正本與原本無異。
如不服本判決應於送達後十日內，向本院提出上訴狀。
                            書記官  許秋莉
中　　華　　民　　國　　94　　年　　1 　　月　　10　　日
附錄本判決論罪科刑依據之法條：
中華民國刑法第310條：
  意圖散布於眾，而指摘或傳述足以毀損他人名譽之事者，為誹謗
  罪，處一年以下有期徒刑、拘役或五百元以下罰金。
  散布文字、圖畫犯前項之罪者，處二年以下有期徒刑、拘役或一
  千元以下罰金。
  對於所誹謗之事，能證明其為真實者，不罰。但涉於私德而與公
  共利益無關者，不在此限。
中華民國刑法第305 條：
  以加害生命、身體、自由、名譽、財產之事，恐嚇他人致生危
  害於安全者，處二年以下有期徒刑、拘役或三百元以下罰金。
